【裁判字號】    88,交抗,44
【裁判日期】    890127
【裁判案由】    聲明異議
【裁判全文】
臺灣高等法院臺南分院刑事裁定            八十八年度交抗字第四四號     Ｃ
      抗  告  人
      即受處分人  甲○○○股份有限公司
      代  表  人  乙  ○  ○
右列抗告人因違反交通管理處罰條例案件，不服臺灣雲林地方法院中華民國八十八年
十月十二日所為裁定（八十八年度交聲字第二三號）提起抗告，本院裁定如左：
      主      文
抗告駁回。
      理      由
一、抗告意旨：詳如附件抗告狀所載。
二、按在高速公路執勤之公路警察，發現汽車駕駛人超過規定速度行駛者，當場不能
    或不宜攔截掣單舉發者，除依違反道路交通管理事件統一裁罰標準及處理細則第
    二十三條規定辦理外，得逕行舉發，高速公路交通管制規則第二十六條第二項第
    一款定有明文。
三、查本件抗告人甲○○○股份有限公司所有之車號ＴＮ─五一五八號ＢＭＷ自用小
    客車，於民國（下同）八十八年五月四日上午五時三十五分許，由受雇人即司機
    黃義男駕駛，行經國道一號高速公路南向二百七十二公里處時，因行車速度高達
    每小時一百十五公里，遠超出該路段時速限制每小時一百公里之規定，經國道公
    路警察攔檢未停後，始於台南縣新營收費站為警攔檢取締並逕行舉發等情，業據
    證人即當時舉發之國道公路警察局第四隊隊員莊昆池、洪國泰於原審調查中證述
    明確，並有證人洪國泰填載之內政部警政署公路警察局舉發違反道路交通管理事
    件通知單乙紙在卷可稽。而抗告人及證人即當時同車之黃義男均不否認當時該車
    確有行經該路段，並於新營收費站為警攔檢取締之事實，抗告人雖辯稱：本件舉
    發，並無照片等證物為憑，且縱係因巡邏查獲，亦當據以攔檢，又豈會放任該事
    行至收費站時始加以取締，又該車之司機黃義男因行車記錄良好，未有違規之情
    形，且公司總經理平日最厭惡開車超速，自不可能有超速之情事云云。惟依前揭
    法令之規定，高速公路執勤之公路警察，發現汽車駕駛人超過規定速度行駛者，
    當場不能或不宜攔截掣單舉發者，得予以逕行舉發並掣單，且逕行舉發並未規定
    須經拍照存證。查本件違規之經過情形，據內政部警政署國道公路警察局第四警
    察隊於八十八年七月一日以公警國四刑字第五七二五號函覆：「二、本隊執勤人
    員於八十八年五月四日在國道一號南向二七二公里處以雷達測速器獲該車（ＴＮ
    ─五一五八號自用小客車）行駛超速十五公里違規，經開啟警示燈和出示指揮棒
    攔查，惟該車未停車受檢逕行駛離，基於高速公路人車安全考量，乃通報本隊勤
    務指揮中心轉請新營收費站執勤人員警協助攔獲該車，經索閱駕、行照並當場告
    知駕駛人違規行為，惟駕駛人稱因搭載老闆趕飛機致車速快了不少，請求免掣單
    舉發，員警未同意，於掣單之際，同車乘客下車稱：因趕飛機，隨後取回駕照，
    行照放著由司機趕到飛機場後回來再拿等言便逕行離去，員警當場告知駕駛人將
    依法掣單逕行舉發，並將行照及違規通知單郵寄車主，該車輛違規行為屬實，仍
    請車主至應到案處所辦理結案。三、本案係執勤人員以車裝雷達測速器當場測獲
    該車超速行駛違規，恕本隊無法提供採證照片。」等內容及依該舉發通知單違規
    事實欄所載；「行速一一五公里，限速一００公里，超速十五公里（駕駛人稱趕
    飛機請郵寄轉）」等文句，又參之抗告人於聲明異議狀內亦自承：案發當時司機
    黃君本欲與警員理論，奈何因公司總經理需搭飛機出國辦事，致無法當場解決，
    乃留下行車執照，並於回程時再找警員解釋，但又逢其已下班等語以觀，可知抗
    告人之車輛於違規當時不但未停車受檢，且於新營收費站遭警攔查當時，又以時
    間緊迫急欲趕飛機為由，留下行照即逕自離去，故為執勤警員逕行舉發，此人車
    俱獲之情形，豈不遠比拍照存證更具證明力，足認抗告人之車輛於上開時地在高
    速公路超過規定速度行駛之違規事實，已堪明確。抗告人上述辯解，顯係飾卸之
    詞，委不足採。
四、又依違反道路交通管理事件統一裁罰標準及處理細則第二十四條規定：「汽車所
    有人逾期不到案或不告知違規駕駛人之姓名、住址者，依道路交通管理處罰條例
    第八十五條第三項規定處罰汽車所有人」。抗告人既係違規車輛之所有人，且未
    依期到案，則原處分機關依上開規定對其加以裁罰自無違誤。又按高速公路交通
    管制規則第二十六條第三項規定：「逕行舉發違規事件得由裁處機關按照違反道
    路交通管理事件統一裁罰標準及處理細則第七章自動繳納罰鍰之處理程序，通知
    汽車所有人自動繳納罰鍰，逾期未繳者，依其違反行為法定罰鍰最高額逕行裁決
    」。抗告人雖於八十八年六月二十一日提出申訴，惟經內政部警政署國道公路警
    察局第四警察隊八十八年七月一日以公警國四刑字第五七二五號書函通知抗告人
    ，仍構成違規行為，並通知其應至到案處所銷案，而抗告人並未依書函通知到案
    ，原處分機關乃於八十八年八月十九日依道路交通管理處罰條例第三十三條第一
    項之規定，裁罰新台幣六千元，自屬有據，原審因而駁回抗告人之異議，洵無不
    合。抗告人仍執前詞以其所雇司機並無犯罪紀錄及個人之開車習慣從未違規為由
    質疑執法員警之公正性，指摘原裁定不當，為無理由，應予駁回。
五、據上論結，應依道路交通案件處理辦法第二十六條，刑事訴訟法第四百十二條，
    裁定如主文。
中    華    民    國      八十九      年      一      月      二十七    日
                                  臺灣高等法院臺南分院刑事第二庭
          審判長法官  游    明    仁
                                            法官  李    文    福
                                            法官  呂    佳    徵
右正本證明與原本無異。
不得再抗告。
                                      法院書記官  陳    嘉    琍
中    華    民    國      八十九      年      一      月      二十九    日


司法院資訊處製作；財團法人民間司法改革基金會備份。
